臺灣彰化地方法院刑事判決　　　　　　　100年度易字第438號
公　訴　人　臺灣彰化地方法院檢察署檢察官
被　　　告　黃世淵
上列被告因違反家庭暴力防治法案件，經檢察官提起公訴（100
年度偵字第2129號），本院判決如下：
    主  文
黃世淵違反法院依家庭暴力防治法第十四條第一項所為完成加害
人處遇計畫之民事通常保護令裁定，處拘役貳拾日，如易科罰金
，以新臺幣壹仟元折算壹日。
    犯罪事實
一、黃世淵與巫美守原係夫妻關係（業於民國99年7 月12日離婚
    ，同年8 月3 日離婚登記），2 人間具有家庭暴力防制法第
    3 條第1 款所定之家庭成員關係。緣黃世淵前因對巫美守及
    其子女黃銘達、黃心怡實施身體上及精神上不法侵害行為，
    經本院家事法庭於99年1 月29日以98年度家護字第799 號核
    發民事通常保護令，其裁定內容除命黃世淵不得對其配偶巫
    美守及其子女黃銘達、黃心怡實施身體或精神上不法侵害之
    行為及騷擾、接觸、跟蹤、通話、通信行為外，另裁定其應
    向臺中縣延續行政院衛生署彰化醫院（以下簡稱署立彰化醫
    院）精神科門診治療至少6 個月，且安排深度心理治療，該
    保護令有效期間為1 年，業已於99年2 月5 日下午1 時40分
    許，送達至黃世淵位在彰化縣溪湖鎮○○里○○路○ 段北勢
    三巷81弄6 號居所，由其本人收受，並知悉前開內容。詎黃
    世淵竟基於違反該保護令之接續犯意，無故缺席或拒絕接受
    深度心理治療如附表所示之情形，致未能完成前開保護令之
    加害人處遇計劃，而違反法院所為之上開民事通常保護令。
    嗣經署立彰化醫院認定黃世淵無法完成處遇計劃而通報彰化
    縣衛生局，彰化縣衛生局再函知彰化縣警察局溪湖分局，始
    查悉上情。
二、案經彰化縣警察局溪湖分局報請臺灣彰化地方法院檢察署檢
    察官偵查起訴。
    理  由
一、本案被告所犯係屬刑事訴訟法第376 條第1 款所列之最重本
    刑為3 年以下有期徒刑、拘役或專科罰金之罪，本院爰依同
    法第284 條之1 之規定行獨任審判。次按被告以外之人於審
    判外之陳述，雖不符刑事訴訟法第159 條之1至 第159 條之
    4 之規定，而經當事人於審判程序同意作為證據，法院審酌
    該言詞陳述或書面陳述作成時之情況，認為適當者，亦得為
    證據。當事人、代理人或辯護人於法院調查證據時，知有第
    159 條第1 項不得為證據之情形，而未於言詞辯論終結前聲
    明異議者，視為有前項之同意，刑事訴訟法第159 條之5 定
    有明文。查本案全部卷證，公訴人、被告均不爭執其證據能
    力，本院復衡以該等供述證據作成時之情況，應為適當，是
    可認後述所引用證據之證據能力均無疑義，合先敘明。
二、訊據被告黃世淵固坦承收受及知悉本院前開民事通常保護令
    內容，惟矢口否認有何違反保護令犯行，辯稱：伊共計前往
    署立彰化醫院門診治療8 次，伊認為已經足夠，而不需要接
    受深度心理治療云云。經查：
    （一）上揭犯罪事實，業據證人即署立彰化醫院社工師陳淑
          婷於偵查中證稱：保護令中關於精神治療之內容分為
          2 部分，精神科門診治療是醫師看診、給藥，深度心
          理治療是精神科專科醫師會談做治療。99年3 月10日
          第1 次治療時，被告向醫師表示只願意拿藥，不願意
          接受心理治療，醫師告知被告第1 個月每週要到署立
          彰化醫院治療1 次，第2 至6 個月每兩週要治療1 次
          ，但被告於3 月17日就未報到，3 月24日、5 月5 日
          、6 月5 日、6 月23日、7 月14日、7 月21日雖有到
          醫院，但僅接受門診治療，均未作心理治療，4 月8
          日被告有到醫院拿藥，但是自己掛別的醫師門診等語
          明確（見偵查卷第16至17頁），復有本院98年度家護
          字第799 號民事通常保護令、彰化縣衛生局99年2 月
          22日彰衛醫字第0990005787號、99年6 月11日彰衛醫
          字第0991004674號、100 年1 月24日彰衛醫字第1001
          000297號函、家庭暴力加害人到達/ 未到執行機構通
          知書、家庭暴力加害人特殊狀況通知書、行政院衛生
          署彰化醫院精神科家暴處遇服務受處遇人出席簽到表
          、彰化縣衛生局相對人黃世淵聯絡紀錄事項（均見警
          卷）及署立彰化醫院100 年4 月25日彰醫病字第1000
          003207號函檢具之病歷摘要及病歷影本（見本院卷第
          14至29頁）等件附卷可稽。
    （二）被告雖辯稱因工作關係偶而會提前或延後就診，且伊
          認為無必要接受心理治療云云，然依前揭證人陳淑婷
          所述，被告根據醫囑於99年3 月份本應每週接受門診
          治療，其後應隔週接受治療，經核對上開病歷資料所
          顯示之就診紀錄，並未有被告所辯另行擇定日期就診
          之情，是以被告確有未遵循醫囑如期到院接受門診之
          情事；而對於有無接受該等精神治療之必要、該等精
          神治療對被告實際療效為何、以及進行方式、次數應
          如何安排，均屬醫療專業事項，自應由該保護令之執
          行機關依其醫療專業而為評估後，而為適當之指示，
          非被告所得任意決定。查被告既未能依據前開醫院所
          指示之時間、方式、次數接受精神治療，即該當違反
          保護令罪之要件，縱其違反此保護令之動機係因其認
          該保護令之執行機關所為執行時間對其造成不便、方
          式並無療效、次數過於頻繁等，亦不影響其違反保護
          令罪之事實，是被告空言否認犯行，洵不足採。
    （三）綜上所述，被告本案犯行事證明確，應予依法論科。
三、核被告黃世淵所為，係犯家庭暴力防治法第61條第5 款之違
    反法院依家庭暴力防治法第14條第1 項所為命加害人完成處
    遇計畫之民事通常保護令裁定之違反保護令罪。復按所謂接
    續犯之包括一罪，係指數行為於同時同地或密切接近之時地
    實施，侵害同一法益，各行為之獨立性極為薄弱，依一般社
    會健全概念，在時間差距上，難以強行分開，在刑法評價上
    ，以視為數個舉動之接續施行，合為包括之一行為予以評價
    ，較為合理，則屬接續犯，而為包括之一罪（最高法院86年
    度臺上字第3295號判例意旨參照），查完成處遇計畫本須接
    受多次治療，被告雖有如附表所示違反保護令之數行為，然
    被告係於6 個月內、在同一家醫院、基於違反前開保護令之
    單一犯意所為，揆諸前開判例意旨，應論以接續犯之包括一
    罪。爰審酌被告與被害人巫美守係前配偶關係，於本院裁定
    通常保護令後，未能履行保護令所定之處遇計畫，雖尚未對
    被害人等造成實質損害，然恐日後仍有對被害人及渠等子女
    身體及精神上不法侵害或騷擾、接觸、跟蹤、通話、通信行
    為之虞，需加以懲處以促其履行本院保護令所定之處遇計畫
    ，惟念及其嗣後確有持續就醫、治療其精神疾病之事實，有
    前開醫院病歷資料在卷足憑，暨衡量被告之智識程度、生活
    狀況等一切情狀，量處如主文所示之刑，並諭知易科罰金之
    折算標準。
據上論斷，應依刑事訴訟法第299 條第1 項前段，家庭暴力防治
法第61條第5 款，刑法第11條前段、第41條第1 項前段，判決如
主文。
本案經檢察官劉欣雅到庭執行職務。
中    華    民    國   100    年    5     月    4     日
                  刑事第六庭    法      官  胡宜如
以上正本證明與原本無異。
如不服本判決應於收受判決後10日內向本院提出上訴書狀，並應
敘述具體理由。其未敘述上訴理由者，應於上訴期間屆滿後20日
內向本院補提理由書（均須按他造當事人之人數附繕本）「切勿
逕送上級法院」。
中    華    民    國   100    年    5     月    4     日
                                書  記  官  林淑文
附錄本案論罪科刑法條：
家庭暴力防治法第61條
違反法院依第14條第1 項、第16條第3 項所為之下列裁定者，為
本法所稱違反保護令罪，處3 年以下有期徒刑、拘役或科或併科
新臺幣10萬元以下罰金：
一、禁止實施家庭暴力。
二、禁止騷擾、接觸、跟蹤、通話、通信或其他非必要之聯絡行
    為。
三、遷出住居所。
四、遠離住居所、工作場所、學校或其他特定場所。
五、完成加害人處遇計畫。
【附表】：
┌──┬──────┬────────────────┐
│編號│時間        │違反情形                        │
├──┼──────┼────────────────┤
│ 一 │99年3月10日 │僅接受門診治療，拒絕深度心理治療│
├──┼──────┼────────────────┤
│ 二 │99年3月17日 │未到                            │
├──┼──────┼────────────────┤
│ 三 │99年3月24日 │僅接受門診治療，拒絕深度心理治療│
├──┼──────┼────────────────┤
│ 四 │99年3月31日 │未到                            │
├──┼──────┼────────────────┤
│ 五 │99年4月8日  │僅接受門診治療（自行改掛其他醫師│
│    │（起訴書誤載│門診），拒絕深度心理治療        │
│    │為99年4 月18│                                │
│    │日）        │                                │
├──┼──────┼────────────────┤
│ 六 │99年5月5日  │僅接受門診治療，拒絕深度心理治療│
├──┼──────┼────────────────┤
│ 七 │99年6月5日  │僅接受門診治療，拒絕深度心理治療│
├──┼──────┼────────────────┤
│ 八 │99年6月16日 │未到                            │
├──┼──────┼────────────────┤
│ 九 │99年6月23日 │僅接受門診治療，拒絕深度心理治療│
├──┼──────┼────────────────┤
│ 十 │99年7月7日  │未到                            │
├──┼──────┼────────────────┤
│十一│99年7月14日 │僅接受門診治療，拒絕深度心理治療│
├──┼──────┼────────────────┤
│十二│99年7月21日 │僅接受門診治療，拒絕深度心理治療│
└──┴──────┴────────────────┘